【裁判字號】    88,上易,2112
【裁判日期】    890105
【裁判案由】    偽造文書等
【裁判全文】
臺灣高等法院高雄分院刑事判決          八十八年度上易字第二一一二號
    上訴人  台灣屏東地方法院檢察署檢察官
    被      告  乙○○
    被      告  丙○○
    共      同
    選任辯護人  黃鯤潮
右上訴人因被告等偽造文書等案件，不服臺灣屏東地方法院八十八年度易字第一０二
二號中華民國八十八年九月三十日第一審判決（起訴案號：臺灣屏東地方法院檢察署
八十八年度偵字第三九三五號），提起上訴，本院判決如左：
      主      文
上訴駁回。
      理      由
一、本案經本院審理結果，認第一審判決被告乙○○、丙○○均無罪，核無不合，應
    予維持。並引用第一審判決書記載之理由。（如附件）
二、按租金之給付方式，只要當事人意思合致即可，以匯款給付或親自交付，皆非法
    律所不許，縱與契約所訂給付方式略異，殊不能因此即解為無租賃契約存在。證
    人蔡惠娟於原審訊問中證稱：「（丙○○說有匯款給妳）有的，有匯一年五萬元
    及三萬六千元」「如匯款，陸陸續續都有，都匯一萬三千元、一萬八千元都有。
    」「（最近有無匯）沒有，最後一次正確日期我忘了，大概八十七年。」（分別
    見原審卷第三十一頁、第五十四頁）又被告丙○○辯稱：「（房租都交給誰）他
    都不在，我都是匯給蔡惠娟，後來八十七年十一月以後，才在家裡交給他（指被
    告乙○○）。」（原審審判筆錄第六十三、六十四頁）被告乙○○亦供稱：「（
    你何時回去住）八十七年才回去。」（原審卷第十八頁）由此以觀，被告等於偵
    訊時陳稱給付租金之方式係在家中以現金交付，為偵訊當時之交租狀況，尚不能
    因此即否認其等先前以匯款交租之事實，更可證甲租金改為現金當場給付之方式
    係於被告乙○○八十七年返家以後，被告等辯稱確有租賃關係存在，應屬可採。
二、被告等既有匯款證甲，本院復查無其他證據證甲被告等有上訴人所指訴之串證事
    實，被告等應無偽造租賃契約之可言；況被告等雖已離婚，父母子女之身分關係
    仍未改變，照顧子女係基於父母之天職，而給付租金則是基於現實生活之考量，
    承租人之衣物存放地點亦只須出租人同意即可，三者間尚難相提並論，不能引為
    對被告等因此涉犯偽造文書等不利之認定。
三、原審因而為被告乙○○、丙○○均無罪之判決，均核無不合。檢察官上訴意旨，
    仍執前詞，指摘原判決不當，為無理由，應予駁回。
四、據上論斷，應依刑事訴訟法第三百六十八條，第三百七十三條，判決如主文。
本案經檢察官邱榮藏到庭執行職務。
中    華    民    國     八十九     年       一       月       五       日
                              臺灣高等法院高雄分院刑事第九庭
                                  審判長法官  張甲松
                                        法官  張盛喜
                                        法官  任森銓
右正本證甲與原本無異。
不得上訴。
                                      書記官  張文斌
中    華    民    國     八十九     年       一       月      七        日
                                                                        Ｇ
臺灣屏東地方法院刑事判決              八十八年度易字第一０二二號
    公  訴  人  臺灣屏東地方法院檢察署檢察官
    被      告  乙○○  男四十三歲( 民國○○○年○○月○○○日生)
                        住屏東市○○里○○街○段一四號三樓
                        居屏東市○○里○○街一五六巷三號
                        身分證統一編號：Ｅ一0000000號
    被      告  丙○○  女三十三歲( 民國○○○年○○月○○○日生)
                        住屏東市○○里○○街一五六巷三號
                        居屏東市○○里○○街○段十四號三樓
                        身分證統一編號：Ｊ二二七二六二七五號
    共      同
    選任辯護人  黃鯤潮律師
右被告因偽造文書等案件，經檢察官提起公訴（八十八年度偵字第三九三五號），本
院判決如左：
    主  文
乙○○、丙○○均無罪。
    理  由
一、公訴意旨略以：被告乙○○所有坐落於屏東市○○里○○街○段十四號三樓房屋
    ，因積欠債務，於民國八十六年六月二十日為本院民事執行處實施查封，為免日
    後遭拍賣，於八十六年六月二十七日，與其前妻丙○○以不實並倒填出租日期之
    租賃契約書，持向本院公證處聲請公證，致承辦之公證處人員陷於錯誤，將之登
    載於職務上所掌管之公文書，認證乙○○自八十五年七月一日起，至九十年十二
    月三十一日止，出租該屋予丙○○之虛偽事實，足生損害於債權人台灣土地銀行
    及公證處文書正確性，並違背查封效力，因認其等犯有刑法第二百十四條之使公
    務員登載不實罪及同法第一百三十九條之違背查封效力罪嫌。
二、按犯罪事實應依證據認定之，無證據不得推定其犯罪事實，又被告犯罪不能證甲
    者，應諭知無罪之判決，刑事訴訟法第一百五十四條、第三百零一條第一項分別
    定有甲文。
三、公訴人認被告二人涉有上開犯行，係以執行人員前往勘驗時，被告丙○○有將部
    分衣物置於乙○○之房間內，且被告丙○○亦向執行人員表示每月均有付錢供做
    生活費，數目不一定，因債務人工作不固定，二個小孩需扶養，其所提供之生活
    費，並非所稱之租金等語，為主要之論據；惟訊之被告二人則堅決否認上情，辯
    稱伊等確有租賃關係，而且有押租金新台幣（下同）五萬元，第一次之租金為半
    年三萬六千元，一次付清，其餘均按月支付，並無虛偽之情事等語。
四、經查：被告丙○○與乙○○離婚後即返娘家與母親同住，後其母將房子出賣，其
    乃經友人蔡惠娟之建議下，向被告乙○○租用房間，並可同時照顧小孩等事實，
  已據被告二人供述甲確，並經證人蔡惠娟結證屬實，而被告乙○○當時長期在高
    雄工作，此有其綜合所得稅各類所徥資料查詢報表在卷可稽，因此被告丙○○乃
    將租金（含其母積欠乙○○十三萬元之分期款）每月均透過匯款之方式匯予高雄
    之蔡惠娟，再由蔡惠娟交予被告乙○○本人等語，並據證人蔡惠娟證述甲確。而
    依證人蔡惠娟所提出之匯款甲細表顯示，被告自八十五年八月起均有將款項匯入
    蔡惠娟帳戶內，其中八十五年八月二十一日匯入押租金五萬元，同年八月二十六
    日匯入半年分之租金三萬六千元，自八十六年二月起均按月固定匯入一萬八千五
    百元或一萬三千五百元，依上開款項顯示，核與一般租用房子之租金給付方式並
    不相違（即有押租金，半年份租金三萬六千元，其餘則為固定之給付），可見被
    告二人所稱確有租賃之事實，並非無稽。
五、次查：被告丙○○雖向執行人員表示每月均有付錢供做生活費，數目不一定，因
    債務人工作不固定，二個小孩需要扶養，其提供之生活費，並非所稱之租金等語
    。惟其二人既已離婚，二人小孩歸前夫即被告乙○○教育扶養，被告丙○○何需
    付生活費﹖且生活費亦陸續按需要支出，何有按月支付之理﹖又縱被告丙○○於
    乙○○不在時，為照顧小孩而支付些許日常生活費用，但此其支付租金並非不能
    併存，再被告丙○○所給付之金錢均屬一定，已如前述，並非「數目不一定」，
    更足以證甲縱被告丙○○有為照顧小孩而支付數目不一定之日常生活費用，其除
    此之外，仍有支付固定數目之租金，應無疑義。況上開執行筆錄記載其提供之生
    活費，並非所稱之租金等語，並無何意義，蓋既係生活費，當然即非租金，且執
    行筆錄上亦無記載被告丙○○係向乙○○借住房子或二人間無租賃關係等語，因
    此自不能以上開不甲確之記載即認定其二人無租賃之事實。
六、至該大廈四樓住戶，縱有告知執行人員稱：「查封建物由債務人自住」，其意係
    指查封建物並未出賣他人，現仍由債務人自住中，而被告丙○○縱已離婚，外人
    恐未知悉此一事實，在鄰居眼中當然會認定為債務人（即被告乙○○）之家屬；
    另被告丙○○所租房間小，而被告乙○○長期在外，故其將部分衣物置於其他房
    間，並不足為奇，又被告丙○○每月給付租金為六千元，與每間房間之租金大致
    相符，被告二人依通例未在契約書上具體表甲租賃標的為房間，惟依其真意，應
    係指租用三樓之房間而言，亦不能以其未精細載甲，即認其有虛偽情事，綜上，
    本件被告二人間確有房間租賃關係，公訴人所引之證據並不能證甲其等有使公務
    員登載不實罪及違反查封效力罪之情事，復無其他確切證據足以證甲被告二人有
    公訴人所指之犯行，其等犯罪即屬不能證甲，爰為無罪之諭知。
據上論斷，應依刑事訴訟法第三百零一條第一項，判決如主文。
本案經檢察官蔡孟利到庭執行職務。
中      華       民      國     八十八     年    九      月    三十     日
                                     臺灣屏東地方法院刑事第一庭
                                             法  官  黃  國  永
右判決正本證甲與原本無異。
對於本判決如有不服應於收受送達後十日內向本院提出上訴書狀上訴於台灣高等法院
高雄分院並按他造當事人之人數附具繕本。
                                             書記官  高      嶙
中      華       民      國     八十八     年     九     月     五      日


司法院資訊處製作；財團法人民間司法改革基金會備份。
